【裁判字號】    91,小上,204
【裁判日期】    920515
【裁判案由】    返還訴訟費用
【裁判全文】
臺灣臺北地方法院民事判決  九十一年度小上字第二○四號
    上  訴  人  甲○○
    輔  佐  人  李安凱
    被  上訴人  臺灣高等法院
                        設台北市○○○路○段一二四號
    法定代理人  曾有田  住同右.
右當事人間請求返還訴訟費用事件，上訴人對於中華民國九十一年九月十九日本院臺
北簡易庭九十一年度北小字第一七七○號第一審小額民事判決提起上訴，本院判決如
左：
    主      文
上訴駁回。
第二審訴訟費用新台幣捌拾捌元由上訴人負擔。
    事      實
甲、上訴人方面：本件未經言詞辯論，據上訴人提出之上訴理由狀，其聲明及陳述如
    右：
  一、聲明：
    (一)原判決就其中新台幣（下同）一千元部分不服，應予廢棄。
    (二)被上訴人應給付上訴人一千元，及自起訴日起依法定利率計算之利息。
  二、陳述：除與原判決記載相同部分，予以引用外，並補稱：原審未審酌被上訴人
      所審判之八十九年度勞上字第二六號、八十九年度勞再字第二號民事事件非屬
      民事訴訟，依民事訴訟費用法第一條反面之解釋，應無該法之適用，被上訴人
      猶收取訴訟費用屬不當得利等情，為判決違背法令。
乙、被上訴人方面：
    本件未經言詞辯論，被上訴人未提出書狀作何聲明及陳述。
    理      由
一、按對於小額訴訟程序裁判之上訴或抗告，非以該裁判違背法令為由，不得為之，
    民事訴訟法第四百三十六條之二十四第二項定有明文。
二、本件上訴意旨略以：原審未審酌被上訴人所審判之八十九年度勞上字第二六號、
    八十九年度勞再字第二號民事事件非屬民事訴訟，依民事訴訟費用法第一條反面
    之解釋，應無該法之適用，被上訴人猶收取訴訟費用屬不當得利等情，為判決違
    背法令云云。
三、惟查：
    (一)按民事訴訟費用之徵收及計算，依民事訴訟費用法之規定，同法第一條定有明
      文，是我國民事訴訟法就法院之裁判，係採有償主義，以原告繳納裁判費為起
      訴所必備之程式。而訴權的發動，係基於原告本人之意思而發動，原告向普通
      法院起訴主張其對被告有私法上一定權利或法律關係存否，普通法院固無拒絕
      受理之權利，但欲求法院就原告之訴為本案辯論及裁判，則以原告之訴具備合
      法要件為前提，不合法之訴訟，法院對之並無為本案辯論及裁判之義務，故原
      告於起訴時即應依法繳納裁判費，不因嗣後法院審理其訴實體上有無理由之判
      決結果而異。本件上訴人前以訴外人台北市立平等國民小學為被告，向臺灣士
      林地方法院提起確認其等自民國八十九年二月一日起至八十九月二月二十九日
      間聘僱關係存在之訴，經該院認無理由，判決駁回其訴，上訴人不服向被上訴
      人提起上訴，依法即應繳納上訴費，嗣經被上訴人審理後亦認無理由，判決駁
      回其上訴，判決確定後，上訴人再向被上訴人提起再審，依法亦應繳納再審裁
      判費，是原審認上訴人所繳納前揭上訴及再審之訴訟費用，均係被上訴人依民
      事訴訟費用法之規定而為，非無法律上原因，並無違背法令。
    (二)又確定判決，除有法定情形得以再審之訴聲明不服外，當事人不得以該確定判
      決之當否為爭執。被上訴人所受理之八十九年度勞上字第二六號、八十九年度
      勞再字第二號民事事件均已判決確定，上訴人於本件訴訟指摘前揭判決有違背
      法令之情形，即為法所不許。是上訴人執此指摘原審未審酌八十九年度勞上字
      第二六號、八十九年度勞再字第二號民事事件有違背法令情形，亦為違背法令
      ，顯無足採。
四、從而，本件依上訴人之上訴意旨，即足認其上訴事由顯無理由，是原判決為上訴
    人敗訴之判決，於法並無不合，上訴意旨求予廢棄改判，即無理由，爰依民事訴
    訟法第四百三十六條之二十九第二款規定，不經言詞辯論，逕予駁回其上訴。
五、上訴人應負擔之訴訟費用額，依後附計算書確定為如主文第二項所示金額。
六、據上論結，本件上訴為無理由，依民事訴訟法第四百三十六條之二十九第二款、
    第四百三十六條之三十二第一項、第二項、第四百四十九條第一項、第四百三十
    六條之十九第一項、第七十八條，判決如主文。
中      華      民      國    九十二    年      五      月      十五    日
                                  民事第一庭審判長法      官  陳邦豪
                                                  法      官  王貞秀
                                                  法      官  陳盈如
右為正本係照原本作成
本判決不得上訴。
中      華      民      國    九十二    年      五      月      十五    日
                                                  法院書記官  高秋芬
計  算  書
項      目                  金  額（新台幣）      備    註
第二審裁判費                          貳拾元
第二審送達郵費                      陸拾捌元
合          計                      捌拾捌元


司法院資訊處製作；財團法人民間司法改革基金會備份。
